最高法院刑事判決　　　　　　　　　 111年度台上字第2102號
上　訴　人　李信齊（原名李乃煜）



上列上訴人因妨害性自主案件，不服臺灣高等法院中華民國 110
年9 月15日第二審判決（109 年度侵上訴字第267 號，起訴案號
：臺灣桃園地方檢察署108 年度偵字第27003 號），提起上訴，
本院判決如下：
    主  文
上訴駁回。
    理  由
一、按刑事訴訟法第377 條規定，上訴於第三審法院，非以判決
    違背法令為理由，不得為之。是提起第三審上訴，應以原判
    決違背法令為理由，係屬法定要件。如果上訴理由書狀並未
    依據卷內訴訟資料，具體指摘原判決不適用何種法則或如何
    適用不當，或所指摘原判決違法情事，顯與法律規定得為第
    三審上訴理由之違法情形，不相適合時，均應認其上訴為不
    合法律上之程式，予以駁回。本件原判決認定上訴人甲○○
    （原名李乃煜）有其事實欄（下稱事實欄）一所載之妨害性
    自主犯行，因而維持第一審關於論上訴人犯乘機猥褻罪，處
    有期徒刑1 年2 月之部分判決，駁回上訴人在第二審之上訴
    （另竊盜部分，已據原審法院裁定駁回其第三審上訴確定）
    。已詳細敘述所憑之證據及取捨、認定之理由。且就上訴人
    否認有乘機猥褻犯行等語，其辯詞不可採之理由，予以指駁
    。所為論斷，俱有卷存證據資料可資覆按，從形式上觀察，
    並無採證認事違背經驗法則、論理法則，亦無量刑職權之行
    使有濫用，或其他違背法令之情形。
二、上訴意旨乃謂：㈠、依告訴人Ａ女（姓名詳卷）及證人即計
    程車司機黃啟宗之證述，可知告訴人雖有飲酒，惟仍能明確
    向證人表示欲前往之地址，或有出手反抗上訴人之猥褻行為
    ，及證人黃啟宗雖證稱有聽聞告訴人出言「不要」等語。惟
    原審對於告訴人於案發時是否確因酒醉達不能抗拒程度，又
    告訴人在計程車上表示「不要」，究係拒絕與上訴人共赴汽
    車旅館或為反抗上訴人猥褻，原審未予釐清，有調查未盡之
    違誤。㈡、原審未將告訴人之衣物送請鑑定有無存有上訴人
    之指紋，復對於其傳喚證人朱伯沝、吳宥臻作證之請求，置
    而不論，同有調查未盡之違法等語。
三、惟查：㈠、證據之取捨及證據之證明力如何，由事實審法院
    自由判斷，此項自由判斷職權之行使，倘係基於吾人日常生
    活經驗所得之定則者，即屬合於經驗法則。苟本於理則上當
    然之定則所為之論斷，即為合乎論理法則，均不容任意指為
    判決違背法令。原判決已於理由貳、一、㈠中說明，如何依
    據上訴人之自述，及告訴人、證人黃啟宗等人之證言，認定
    告訴人在案發當時已因酒醉陷入意識不明之程度。且刑法第
    225 條第2 項之乘機猥褻罪，係以對於男女利用其精神、身
    體障礙、心智缺陷或其他相類之情形，「不能」或「不知」
    抗拒而為猥褻之行為為要件。其中所謂「不能」抗拒，不以
    達到完全不能反抗為必要，縱有心反抗卻無力抗拒亦包括在
    內，則告訴人證述於酒醉之際，對於上訴人之猥褻行為，試
    圖反抗，但無力為之，只能口述「不要」等語，與乘機猥褻
    罪之構成要件並不相違。㈡、原判決復於理由貳、一、㈡、
    ⑴及⑵中說明，證人黃啟宗在開車途中即有聽聞告訴人多次
    口說「不要」，而依事實欄之認定，上訴人要求證人下交流
    道或前往汽車旅館均為其強制猥褻後所生之事，則原審認定
    告訴人口稱「不要」等語，包括有對上訴人之猥褻行為拒絕
    之意，核屬事實審法院得依職權裁量之事項，並未違反經驗
    法則、論理法則，亦無任意推定犯罪事實或調查未盡之違誤
    。㈢、審判期日應調查之證據，係指與待證事實有重要關係
    ，在客觀上顯有調查必要性之證據而言，故其範圍並非漫無
    限制，必其證據與判斷待證事實之有無，具有關聯性，得據
    以推翻原判決所確認之事實，而為不同之認定，始足當之。
    若僅係枝節性問題，或所欲證明之事項已臻明瞭，而當事人
    聲請調查之證據，僅在延滯訴訟，或就同一證據再度聲請調
    查，甚或事實上根本無法調查，自均欠缺調查之必要性。上
    訴人於原審時並未請求將告訴人之衣物送請鑑定有無其指紋
    等節，且請求傳喚證人朱伯沝及吳宥臻出庭作證，僅係為證
    明案發當日上訴人與告訴人在酒店互動情形及案發後告訴人
    之上班狀況（見原審卷第185 頁）。則原審法院斟酌證人朱
    伯沝、吳宥臻於案發時並未與上訴人及告訴人同車離去，對
    於上訴人有無強制猥褻行為，並無經歷，又告訴人之衣物及
    身體已經採樣送請鑑定，雖未發現與上訴人相關之跡證，但
    亦不能單憑此即為上訴人有利之認定，亦詳敘其理由（見原
    判決理由貳、一、㈢、⒈）。再依據其他相關事證，認此部
    分事證已臻明確，就此未再行無益之調查，即難謂有應於審
    判期日調查之證據而未予調查之違誤。其上訴不合法律上之
    程式，應予駁回。又本院為法律審，既從程序上駁回其上訴
    ，所請已與告訴人達成和解，並獲致原諒，請求從輕量刑及
    諭知緩刑，均不予審酌，附此敘明。
據上論結，應依刑事訴訟法第395 條前段，判決如主文。
中    華    民    國   111    年    5     月    11    日
                  刑事第四庭審判長法  官  林  立  華  
                                  法  官  林  瑞  斌  
                                  法  官  王  敏  慧  
                                  法  官  李  麗  珠  
                                  法  官  謝  靜  恒  
本件正本證明與原本無異
                                  書記官
中    華    民    國   111    年    5     月    13    日